臺灣高等法院刑事裁定　　　　　　　　100年度毒抗字第310號
抗　告　人
即　被　告　邱國書
上列被告因違反毒品危害防制條例案件，不服臺灣桃園地方法院
中華民國100 年9 月30日所為裁定（100 年度毒聲字第885 號）
，提起抗告，本院裁定如下：
    主  文
抗告駁回。
    理  由
一、抗告意旨略以：臺灣桃園地方法院裁定被告邱國書令入戒治
    處所強制戒治，係依法務部矯正署桃園看守所100 年9 月27
    日桃所衛字第1001305069-9號函檢附有無繼續施用毒品傾向
    證明書為其依據，上開證明書中紀錄表以人格特質、臨床徵
    候、環境相關因素為判斷標準，其中人格特質部分，係就被
    告有無毒品相關司法紀錄、其他犯罪相關紀錄、短期內再犯
    加重計分、行為觀察等細項評分，被告合計36分，但被告自
    案發後已深自反省、悔悟，以前科紀錄評定被告實有違公平
    原則，而被告所犯前案亦已執行完畢，況此次入所驗尿亦無
    毒品反應，足證被告並無施用毒品，且被告前案於91年10月
    24日經臺灣桃園地方法院以91年度毒聲字第3032號裁定停止
    戒治，至本件案發時已相隔8 年5 月之久，並無短期內施用
    毒品之情事。另臨床症候部分，被告得分45分，然被告於案
    發後已無施用毒品，且本案為警查獲時亦僅查獲第一級毒品
    ，故就其中之戒斷症狀及多重藥物使用部分，屬欲加之罪。
    被告施用毒品緣由乃係因被告知母親罹病住院，再加上經濟
    拮据壓力甚大，巧遇損友，禁不起誘惑才再施用毒品，被告
    願意至指定單位採尿，以示戒毒決心云云。
二、經查：
  (一)按犯毒品危害防制條例第10條之罪，應先將被告送勒戒處所
    觀察、勒戒，經觀察、勒戒後，認受觀察、勒戒人有繼續施
    用毒品傾向者，檢察官應聲請法院裁定令入戒治處所強制戒
    治，其期間為6 個月以上，至無繼續強制戒治之必要為止；
    但最長不得逾1 年，同條例第20條第2 項定有明文。又有無
    繼續施用毒品傾向之評估標準，除審酌受勒戒人勒戒後之結
    果外，勒戒前之各種情況，仍應作為評估之依據。而依勒戒
    處所評分說明手冊規定，係以人格特質、臨床徵候及相關環
    境因素3 項合併計算分數：(一)分數60分以上，判定為有繼續
    施用毒品傾向。(二)50分以下判定為無繼續施用毒品傾向。(三)
    51分至59分由判定者再做整體評估後決定，若判定為有繼續
    施用毒品傾向需加註理由。
  (二)被告於100 年3 月20日下午4 時50分許為警採尿回溯26小時
    內之某時，在臺灣地區某不詳處所，施用第一級毒品海洛因
    1 次，嗣於100 年3 月20日下午4 時30分許，為警在桃園縣
    桃園市○○路○ 段與宏昌八街口查獲，並扣得注射針筒1 支
    、殘渣袋1 只，經警採集其尿液送請台灣檢驗科技股份有限
    公司鑑驗結果，發現呈嗎啡陽性反應（施用毒品海洛因，經
    水解後成嗎啡反應），有該公司所出具之濫用藥物尿液檢驗
    報告乙份在卷可參（見臺灣桃園地方法院檢察署100 年度毒
    偵字第1404號卷第43頁），且有上開扣案物品在卷可佐，並
    據被告供承不諱，足認被告確有於上開時地施用第一級毒品
    海洛因之事實，原審因而依臺灣桃園地方法院檢察署檢察官
    之聲請，以100 年度毒聲字第379 號裁定送觀察、勒戒，被
    告不服提起抗告，經本院以100 年度毒抗字第243 號駁回其
    抗告確定，於100 年8 月22日入勒戒處所執行觀察、勒戒，
    嗣經醫師研判後認有繼續施用毒品之傾向，此有法務部矯正
    署桃園看守所100 年9 月27日桃所衛字第1001305069-9號函
    檢附有無繼續施用毒品傾向證明書暨評估標準紀錄表各乙份
    附卷可稽（見同上毒偵卷第64頁至第65頁），原審因而依臺
    灣桃園地方法院檢察署檢察官之聲請，依諸上揭法條規定，
    裁定令被告入戒治處所施以強制戒治，其期間為6 個月以上
    ，至無繼續強制戒治之必要為止，但最長不得逾1 年，經核
    並無不合。茲查被告經法務部矯正署桃園看守所附設勒戒處
    所評分結果，其中被告人格特質部分，係就被告有無毒品犯
    罪相關司法記錄、其他犯罪紀錄、短期內再犯加重計分、行
    為觀察等細項評分，被告得分為36分；臨床徵候部分，係就
    戒斷症狀、多重藥物使用、注射使用、使用期間、情緒及態
    度等細項評分，被告得分為45分；環境相關因素部分，係就
    社會功能、支持系統等細項評分，被告得分為0 分，合計81
    分，綜合判斷認被告有繼續施用毒品之傾向，該勒戒處所依
    個案之臨床實務及具體事證，綜合判斷判定被告為「有繼續
    施用毒品傾向」，依上說明並無不合。則被告於受觀察勒戒
    後，既經該勒戒所依被告之人格特質、臨床徵候及環境相關
    因素而評定認其有繼續施用毒品之傾向，依上揭法條規定，
    即應裁定送被告至戒治處所施以強制戒治，以達戒除施用毒
    品之惡習。被告抗告意旨以其已深具悔意、無施用毒品惡習
    、評分不公平云云，指摘原裁定不當，尚難認有理由。復酌
    以被告亦自承：因壓力太大禁不起損友引誘再施用毒品等語
    ，足見其戒毒意志不堅，益徵有強制戒治以協助其戒除毒癮
    之必要。
  (三)被告復指稱：願意至指定單位採尿，以示戒毒決心云云。然
    施用毒品者，法院應依檢察官之聲請裁定送觀察、勒戒，經
    觀察、勒戒後，認有繼續施用毒品傾向，經檢察官之聲請裁
    定施以強制戒治，係法律規定之強制處遇程序，法院並無就
    個案情節斟酌有無施以強制戒治或改以至指定單位驗尿或其
    他方法替代之權限。至於被告抗告意旨主張家中經濟拮据，
    母親罹病住院治療乙節，經查被告於98年8 月22日檢察官訊
    問：「（今日送觀察勒戒有無意見？）沒有。」「（家中是
    否有老人、小孩需要社會局前往關心？）不用。我已經安排
    好了。」等語（見同上毒偵卷第60頁），是其所稱家中經濟
    拮据及母親罹病住院乙節，均無法解免或停止執行強制戒治
    之依據。
  (四)綜上所述，被告抗告意旨徒憑己意指摘原裁定不當，尚難認
    有理由，應予駁回。
三、據上論結，應依刑事訴訟法第412 條裁定如主文。
中    華    民    國   100    年    10    月    27    日
                  刑事第四庭  審判長法  官  楊貴雄
                                    法  官  孫惠琳
                                    法  官  邱滋杉
以上正本證明與原本無異。
不得再抗告。
                                    書記官  劉貞達
中    華    民    國   100    年    10    月    27    日